臺灣嘉義地方法院刑事判決　　　　　　　 94年度易字第209號
公　訴　人　臺灣嘉義地方法院檢察署檢察官
被　　　告　戊○○
選任辯護人　黃曜春律師
上列被告因恐嚇取財案件，經檢察官提起公訴（九十四年度偵字
第二七七四號），本院判決如下：
    主  文
戊○○共同明知為不實之事項，而使公務員登載於職務上所掌之
公文書，足以生損害於公眾及他人，處有期徒刑肆月，如易科罰
金，以參佰元折算壹日；又共同意圖為自己不法之所有，以恐嚇
使人將本人之物交付，未遂，處有期徒刑肆月，如易科罰金，以
參佰元折算壹日。應執行有期徒刑柒月，如易科罰金，以參佰元
折算壹日。
    事  實
一、戊○○明知其所有坐落嘉義縣民雄鄉○○○段重建小段二○
    地號土地及地上建物（建號及門牌號碼如附表所示），並未
    出借予甲○○（另為協商判決），因上開土地及建物遭債權
    人華南商業銀行股份有限公司（下稱華南銀行）向本院民事
    執行處聲請以九十二年度執字第一三一九九號債務執行事件
    實施強制執行，經本院民事執行處於九十二年十一月十三日
    對上開土地及建物執行查封後，戊○○與甲○○為避免上開
    土地及建物遭拍賣點交，竟共同基於使公務員登載不實之犯
    意聯絡，於九十三年八月十二日，在甲○○位於嘉義市○○
    路三一七號三樓住處，共同書立虛偽不實之房屋使用借貸契
    約書一紙，上載戊○○於九十二年十一月一日將上開土地及
    建物無償借予甲○○使用，使用期限為十年，並於本院九十
    二年度執字第一三一九九號債務執行事件強制執行程序中，
    由戊○○於九十三年八月十三日，提出上述房屋使用借貸契
    約書，向本院陳報其與甲○○間就上開土地及建物存有使用
    借貸關係，使不知情之本院民事執行處承辦人員將上開不實
    之事項，登載於其職務上所掌拍賣公告上，並註明上開建物
    拍定後不點交，致影響投標人標買意願，增加拍賣次數及無
    益費用，足以生損害於本院民事執行處強制執行之正確性及
    債權人華南銀行之權益（損害債權部分未據告訴）。
二、嗣九十三年九月二十一日，由己○○、乙○○及丙○○等三
    人合資，以丙○○、乙○○名義標得上開土地及建物，戊○○獲悉後心有不甘，竟另行起意，基於以加害生命、身體之
    事恐嚇致生危害於安全及意圖為自己不法所有之犯意，以上
    開土地及建物不點交為由，於九十三年九月二十二日，在該
    建物大門及廠房浪板以紅色噴漆寫「絕對與地共存亡」、「
    所有權人未經地上人同意進入一切後果自行負責」、「‧‧
    ‧勿進，進入送法辦」等語，使己○○、乙○○及丙○○等
    三人均心生畏懼，致生危害於安全，嗣己○○、乙○○及丙○○等三人於九十三年十月一日獲發權利移轉證書，並於九
    十三年十月十八日辦理所有權移轉登記完畢，而取得上開土
    地及建物所有權，戊○○於九十三年十月、十一月間，以電
    話向己○○、乙○○及丙○○等三人恫稱：「搬遷費二百萬
    元，否則要請人拆廠房，賣掉鋼骨可獲利三百萬元」、「屋
    內所有物品都不能動，最好搬出去，若敢動，要給你們難看
    」等語，復於九十四年一月十三日下午三時許，委託亦有恐
    嚇取財犯意聯絡之丁○○（未據起訴）至嘉義縣民雄鄉秀林
    村溪底寮八號之一，向己○○、乙○○及丙○○等三人勒索
    搬遷費七十萬元，並向其三人恫稱：「如三天內不交錢，將
    請人將你們趕出去」等語，以上述加損害於生命、身體、財
    產之惡害通知其三人，使其三人均因而心生畏佈，惟未交付
    金錢，即報警處理，始悉上情。
二、案經己○○、乙○○、丙○○訴由臺灣嘉義地方法院檢察署
    檢察官偵查起訴。
    理  由
一、按被告以外之人於審判外之陳述，經當事人於審判程序同意
    作為證據，法院審酌該言詞陳述或書面陳述作成時之情況，
    認為適當者，亦得為證據。當事人、代理人或辯護人於法院
    調查證據時，知有第一百五十九條第一項不得為證據之情形
    ，而未於言詞辯論終結前聲明異議，視為有前項之同意，刑
    事訴訟法第一百五十九條之五定有明文。查本件認定事實所
    引用之證據方法，經本院於審理時提示被告戊○○及其辯護
    人表示無意見，可認為同意作為證據，本院審酌該陳述作成
    時之情況，認為適當，自得採為證據，先予明。
二、上開事實，業據被告戊○○於本院供承屬實，且據告訴人己○○、乙○○、丙○○於偵查及本院指訴綦明，並有不動產
    權利移轉證書、土地所有權狀、建物所有權狀、房屋使用借
    貸契約書、查封筆錄、丁○○錄音譯文及現場照片在卷可稽
    ，足徵被告自白核與事實相符。本案事證明確，被告犯行堪
    以認定。
三、核被告就事實一所為係犯刑法第二百十四條之使公務員登載
    不實罪，就事實二所為係犯刑法第三百零五條之恐嚇危害安
    全罪及同法第三百四十六條第三項、第一項之恐嚇取財未遂
    罪。又被告與甲○○、丁○○間，分別就使公務員登載不實
    及恐嚇取財犯行，互有犯意聯絡與行為分擔，各均為共同正
    犯。被告雖多次迫使告訴人等三人交付財物，惟其乃係基於
    一恐嚇取財犯意，利用同一犯罪機會而為之數動作，屬單純
    一罪。被告以一恐嚇危害安全及恐嚇取財行為侵害告訴人等
    三人之法益，同時觸犯相同之罪名，為想像競合犯，應分別
    從一恐嚇危害安全罪及恐嚇取財未遂罪處斷。被告所犯上開
    恐嚇危害安全罪及恐嚇取財未遂罪間，有方法結果之牽連關
    係，為牽連犯，應依刑法第五十五條規定，從一較重之恐嚇
    取財未遂罪處斷。被告所犯上開使公務員登載不實罪及恐嚇
    取財未遂罪間，犯意各別，罪名互異，應予分論併罰，公訴
    人認為二罪間有方法結果之牽連關係，亦有誤會。被告已著
    手恐嚇取財行為之實行而不遂，為未遂犯，爰依刑法第二十
    六條前段之規定，按既遂犯之刑減輕之。爰審酌被告係高職
    畢業之智識程度，偽造不實契約以圖延滯強制執行之犯罪動
    機，噴漆及言詞恐嚇之犯罪手段，告訴人身心所受損害，被
    告事後雖坦認犯行，惟迄未與告訴人達成和解等一切情狀，
    就使公務員登載不實罪及恐嚇取財未遂犯行，分別量處如主
    文所示之刑，併均諭知易科罰金之折算標準，並定應執行刑
    ，再諭知易科罰金之折算標準，以資懲儆。
據上論斷，應依刑事訴訟法第二百九十九條第一項前段、刑法第
二十八條、第二百十四條、第三百零五條、第三百四十六條第三
項、第一項、第二十六條前段、第五十五條、第四十一條第一項
前段、第五十一條第五款，罰金罰鍰提高標準條例第一條前段、
第二條，判決如主文。
本案經檢察官吳咨泓到庭執行職務。
中　　華　　民　　國　九十四　年　 十二 　月　二十三　日
                  刑事第四庭    審判長法  官  林世芬
                                      法  官  曾宏揚
                                      法  官  鄭雅文
以上正本證明與原本無異。
如不服本判決，應於判決送達後十日內，向本院提出上訴狀。
中　　華　　民　　國　九十四　年　 十二 　月　二十三　日
                        　          　書記官　鄭翔元
附錄論罪科刑法條：
刑法第二百十四條
明知為不實之事項，而使公務員登載於職務上所掌之公文書，足
以生損害於公眾或他人者，處3年以下有期徒刑、拘役或500 元
以下罰金。
刑法第三百零五條
以加害生命、身體、自由、名譽、財產之事，恐嚇他人致生危害
於安全者，處 2 年以下有期徒刑、拘役或 300 元以下罰金。
刑法第三百四十六條
意圖為自己或第三人不法之所有，以恐嚇使人將本人或第三人之
物交付者，處6月以上5年以下有期徒刑，得併科1千元以下罰金
。
以前項方法得財產上不法之利益，或使第三人得之者，亦同。
前二項之未遂犯罰之。
